最高法院刑事判決　　　　　　　　　　　　　　　八十六年度台上字第三九○二號
　　上訴人　台灣高等法院台中分院檢察署檢察官
　　被　告　甲○○
右上訴人因被告違反水利法案件，不服台灣高等法院台中分院中華民國八十五年八月
二十一日第二審判決（八十五年度上訴字第一○○二號，起訴案號：台灣台中地方法
院檢察署八十四年度偵字第七八六二號），提起上訴，本院判決如左：
    主  文
原判決撤銷，發回台灣高等法院台中分院。
    理  由
本件原判決認定被告甲○○意圖為自己不法之所有，於民國八十四年一月初某日及同
年四月十二日起，分別僱用已判刑確定之凌裕、黃松能（二人業經第一審法院以共同
違反禁止在行水區內擅採砂石之規定，致生公共危險，均處有期徒刑七月，均緩刑三
年確定），及年約三十歲綽號「阿彬」之不詳姓名男子，事先同謀，推由「阿彬」駕
駛挖土機，連續在台中縣新社鄉○○○○段大甲溪行水區龍安橋下游約二．四公里，
距山壁一百五十公尺處之河床內盜挖砂石。再由凌裕駕駛大同企業社所有之000－
0000號大貨車；黃松能駕駛自己所有，無車號之廿噸大卡車，將盜採之砂石載至
被告開設之偉普混凝土實業有限公司（下稱偉普公司）砂石場。每輛大卡車每日約運
載六至八趟（一台車載約十四米），而損害台中縣政府之權益。迄八十四年五月三日
上午十時卅分止。嗣於八十四年五月三日十時三十分許，凌裕、黃松能及「阿彬」在
上開河床盜採砂石時，為台中縣政府水利課河川駐衛警賴漢洲、黃敏哲會同台中縣警
察局和平分局員警當場查獲等情。因而撤銷第一審判決，改判論處被告共同連續竊盜
罪刑，固非無見。
惟查：(一)按水利法第九十二條之一第一項後段所謂「致生公共危險」，係指在客觀上
已有發生具體公共危險之事實存在為要件，並不以發生堤岸潰決、人、畜、房屋淹沒
等實害為必要，其程度係介於已發生實害結果及抽象危險之間。本件被告等連續在台
中縣新社鄉○○○○段大甲溪行水區龍安橋下游約二點四公里，距山壁一百五十公尺
處之河床內盜挖砂石，造成長約三十公尺、寬約十二公尺、深約一至一‧五公尺之坑
穴等情，為原判決認定之事實。但依台中縣政府八十五年一月二十三日、八五府工水
字第一四六九○號函稱：被告之盜採行為對現有河防、河床及河相有影響云云。此所
謂對現有河防、河床及河相有影響，究何所指？是否上述盜採砂石所造成之坑穴，如
遇季節性洪水沖刷，致水流發生變化衝擊，而使河防、河堤、甚至行水區之橋墩基礎
，發生鬆動而致生公共危險？原判決未進一步函查相關單位查明。遽依該函並未指明
致生公共危險，且被告盜採面不大，並無另築障物阻塞河道，盜採結果亦未浸蝕護
岸，流水改道，或影響上游龍安橋橋墩安全之狀況等情，逕認未致生公共危險云云，
難認已盡職權調查能事。(二)按刑法分則或刑法特別法中規定之結夥二人或三人以上之
犯罪，固應以在場共同實施或在場參與分擔實施犯罪之人為限，不包括同謀共同正犯
在內。但如同謀共同正犯與其他共犯間共謀之犯罪，參與實施犯罪之人數，已合於刑
法或其特別法規定之結夥二人或三人以上之人數時，依共同正犯應就全部犯罪結果共
負責任之理論，同謀共同正犯，仍應與其他共同正犯負相同之刑責。原判決認定被告
與凌裕、黃松能及綽號「阿彬」之成年男子三人，意圖為自己不法之所有，事先同謀
，推由凌裕、黃松能及綽號「阿彬」之成年男子，盜採砂石，被告所為係犯刑法第三
百二十條第一項之竊盜罪等情。惟依原判決認定之事實，被告係與凌裕、黃松能及綽
號「阿彬」之成年男子三人，共謀盜採砂石。而由凌裕、黃松能及綽號「阿彬」之成
年男子三人，在場實施犯罪。則凌裕等三人所為既應成立刑法第三百二十一條第一項
第四款之加重竊盜罪，被告自應同負其責。原判決卻認被告所為，應成立刑法第三百
二十條之普通竊盜罪，自有適用法則不當之違法。檢察官上訴意旨執以指摘原判決不
當，為有理由，應認有發回更審之原因。
據上論結，應依刑事訴訟法第三百九十七條、第四百零一條，判決如主文。
中      華      民      國    八十六    年      六      月    二十七    日
                              最高法院刑事第十庭
                                  審判長法官  吳  雄  銘
                                        法官  池  啟  明
                                        法官  陳  宗  鎮
                                        法官  石  木  欽
                                        法官  吳  火  川
      右正本證明與原本無異
                                              書  記  官
中      華      民      國    八十六    年      七      月      七      日
